臺灣板橋地方法院民事判決　　　　　　 95年度簡上字第116號
上訴人　　 甲○○
被上訴人　 乙○○
上列當事人間請求侵權行為損害賠償事件，上訴人對於中華民國
95年3 月28日本院板橋簡易庭94年板簡字第387 號第一審判決提
起上訴，經本院於96年1 月24日言詞辯論終結，判決如下：
    主  文
上訴駁回。
第二審訴訟費用由上訴人負擔。
    事實及理由
一、被上訴人起訴主張：兩造為鄰居關係，平日因上訴人甲○○
    飼養流浪狗、流浪貓等事素有爭端，於民國93年3 月3 日14
    時40分許在台北縣板橋市○○○路125 巷9 號1 樓前，上訴
    人甲○○因不滿被上訴人乙○○以鞭炮嚇貓，二人發生爭吵
    ，上訴人甲○○基於普通傷害之犯意，以手毆打被上訴人乙
    ○○並以牙齒啃咬，致被上訴人受頭部外傷頭皮血腫（2 ×
    2 公分）、左眼角裂傷（0.2 公分×0.1 ×0.1 公分）、右
    側鼻樑擦傷（0.2 ×0.5 公分）、左頸部擦傷（2 ×0.1 公
    分）等傷害。又上訴人對被上訴人作出傷害之行為，卻遲遲
    不肯道歉，被上訴人於案發後不時想起上訴人之犯行，迄今
    仍記憶猶新，此外被上訴人亦於案發後發現已懷有身孕，因
    擔心胎兒之情形而產生焦慮，並常作惡夢。而上訴人卻不知
    悔改，並於鄰居間散播謠言，顛倒事實，惡意中傷，影響被
    上訴人之名譽，為此爰依侵權行為之法律關係請求上訴人給
    付下列金額：(1)醫療費用新台幣（下同）540 元；(2)精神損
    害賠償200,000 元；(3)散播不實謠言，影響原告之名譽之賠
    償50,000元；(4)證書費用450 元，共計250,990 元及自起訴
    狀繕本送達之翌日起至清償日止，按年息百分之5 計算之利
    息等語。上訴人則抗辯：當日兩造雖有口角，但被上訴人並
    未受傷，被上訴人之驗傷單係偽造，被上訴人係誣告上訴人
    ，爰請求駁回被上訴人之訴云云。
二、原審認被上訴人醫療費540 元及精神慰撫金100,000 元之請
    求，均有理由，判命上訴人給付100,540元，及自93年8 月8
    日起至清償日止按年息5%計算之利息，駁回被上訴人其餘之
    請求（被上訴人敗訴部分未據其聲明不服）。上訴人對於原
    審判決不服，略以：被上訴人所出示之醫療單據其中部分金
    額係支付申請證明書之費用，又被上訴人提出之診斷證明書
    與病歷記載不符，該位開立診斷證明書之醫師涉案偽造文書
    罪嫌，故該份診斷證明書應係捏造不實的，警員簡啟峰之證
    詞係偽證，被上訴人當日其實並無受傷，否則豈會僅有1 張
 ? 醫療收據云云，提起上訴，聲明：(一)原判決不利上訴人部分
    廢棄，(二)上開廢棄部分，被上訴人在第1 審簡易之訴駁回。
    被上訴人對於上訴人之上訴，則聲明：上訴駁回。
三、經查，被上訴人主張上訴人基於傷害之意思，推擠被上訴人
    ，被上訴人因此受有頭部外傷頭皮血腫（2 ×2 公分）、左
    眼角裂傷（0.2 公分×0.1 ×0.1 公分）、右側鼻樑擦傷（
    0.2 ×0.5 公分）、左頸部擦傷（2 ×0.1 公分）等傷害之
    事實，業據其提出台北縣立醫院診斷證明書1 紙、台北縣立
    醫院醫療費用收據2 紙為證。上訴人雖辯稱：上訴人之病歷
    記載與診斷證明內容不符，該醫師涉嫌偽造文書案件，顯見
    上訴人所提出之診斷證明書係偽造不實、上訴人若果真受傷
    ，豈會無就診醫療費用收據、警員證詞不實云云。惟查：
(一)、證人即台北縣立板橋醫院醫師黃維林於臺灣高等法院95年度
    上易字第673 號刑事案件中，具結證稱：伊看到傷勢與病患
    口述相符，才會記錄在病歷上，但因一天看診之病患很多，
    所以病歷之記載會不如診斷證明書所載詳盡，然2 者並無不
    符之處等語，且經該院細繹前揭中文病歷所載傷勢面積確核
    與診斷證明書之記載相符，至於英文病歷雖就傷勢面積而與
    中文病歷所載略有差異，惟該份英文病歷係用打字，對傷勢
    之記載顯然較為簡略，非如中文病歷係用手寫，對傷勢之部
    位均有詳細記載，故不排除該英文病歷就傷勢之面積有簡略
    記載或誤繕之情形，惟不能以此些微差異遽認前揭3 份病歷
    資料均不足採，應以中文病歷及診斷證明書所載為準。上訴
    人雖又以網路新聞報主張黃維林醫師涉嫌偽造診斷證明書云
    云，惟該新聞報係刊載黃維林等醫師集體與人力仲介勾結，
    以每張診斷證明書數萬元之代價，開立不實診斷證明書，以
    利民眾申辦外籍看護等情，然被上訴人僅係一般門診病人，
    與人力仲介無涉，且所開立亦僅係個案普通傷害之診斷證明
    書，難認渠等有花錢勾結醫師購買不實診斷證明書之必要。
(二)、又證人即前往現場處理之警員簡啟峰於本院93年度簡字第29
    49號刑事案件審理中亦證稱：當日下午伊執行巡邏勤務，2
    時40幾分接獲民眾報案被打，伊即前往瞭解。當時現場有2
    人，1 位是甲○○，另1 位是乙○○，乙○○說還有另1 名
    徐千純在場，伊才知道。伊記得有看到乙○○眼睛附近和頭
    部受傷，至於受傷的特定位置已不記得，伊有告訴乙○○如
    要提出告訴，要先驗傷。徐千純是到後來才下樓，伊沒印象
    她是否有受傷等語（見本院93年度簡字第2949號刑事卷第29
    3 至297 頁），由被上訴人驗傷診斷書所載傷勢位置，與證
    人簡啟峰所敘之受傷部位大致相符以觀，更益徵被上訴人所
    受傷勢確由上訴人所致。雖上訴人又執證人簡啟峰於偵查中
    所述，質疑其證言之可信性，然證人簡啟峰於偵查中係證稱
    ：案發當日接獲勤務中心通報，伊前往處理，現場已經沒有
    人在打架，現場有3 個人，沒有圍觀者，當時乙○○跟伊說
    她眼睛受傷，但我看沒有明顯傷痕等語（見臺灣板橋地方法
    院檢察署93年度他字第1880號偵查卷第26至27頁），然其所
    謂「沒有明顯傷痕」，對照被上訴人所受左眼角裂傷面積僅
    0. 2Ｘ0.1X0.1 公分，而右側鼻樑擦傷面積亦僅0.2 Ｘ0.5
    公分，均非面積甚大之傷勢，則證人簡啟峰在未近距離觀察
    之情況下，謂該傷勢並不明顯，自屬有據。況證人簡啟峰並
    非專業醫護人員，無從在被上訴人陳述受傷後立即為其檢視
    ，則其未能發覺被上訴人所受頭部外傷頭皮血腫之傷勢，亦
    與常情相符，尚無由憑此遽認證人簡啟峰所述有何瑕疵。
(三)、再者，依被上訴人所受之傷勢觀之，多係臉、頸部表皮小面
    積擦傷，被上訴人僅於受傷後赴醫院驗傷及就診1 次，嗣後
    即未再因此傷赴醫院就診，亦屬合乎常情，未能因被上訴人
    嗣後未有就醫醫療收據，即稱其傷勢係造假。又被上訴人所
    指後腦撞地血腫部分，雖與診斷證明書所載頭部正面右前側
    部位血腫不符，但被上訴人既仍受有上開診斷證明書所載部
    位血腫傷害，自不得以被上訴人指訴略有瑕疵，即謂被上訴
    人所受傷勢不實或有偽造不實診斷證明書之情形。
(四)、且上訴人因上開傷害犯行，經臺灣高等法院刑事庭以95年度
    上易字第673 號刑事判決判處上訴人拘役40日確定，亦有上
    開刑事判決1 件在卷足憑，是上訴人前開所辯，尚非可採。
    自堪信被上訴人之主張為真正。
四、按因故意或過失，不法侵害他人之權利者，應負損害賠償責
    任；又不法侵害他人之身體、健康者，被害人雖非財產上之
    損害，亦得請求賠償相當之金額；民法第184 條第1 項前段
    、第195 條第1 項前段分別定有明文。上訴人因故意行為導
    致被上訴人受傷，已如前述，被上訴人自得依上開規定請求
    上訴人負賠償責任。茲審酌被上訴人各項請求如下：
(一)、醫療費部分：按被害人因車禍受傷住院治療所支出之證明書
    費用，雖非因侵權行為直接所受之損害，惟係被害人為實現
    損害賠償債權所支出之必要費用，且係因加害人之侵權行為
    所引起，被害人得一併請求賠償，最高法院92年度台上字第
    2643號、92年度台上字第2653號亦採此見，可資參酌。本件
    被上訴人主張支出醫療費用540 元，有台北縣立板橋醫院醫
    療費用收據1紙 附卷可佐，收據中雖有證明書費用400 元之
    支付記載，惟依前開說明，該證明書費用亦得向上訴人求償
    。上訴人辯稱該費用非屬損害之範疇，不應請求賠償云云，
    尚無足取。是被上訴人請求此部分之賠償，應予准許。
(二)、精神慰撫金部分：被上訴人因上訴人之侵權行為而受傷，需
    休養方能復原，上訴人自承係臺灣大學牙醫學系畢業，受有
    高等教育，竟因處理流浪貓問題與被上訴人意見不合發生爭
    吵，進而出手推擠被上訴人致被上訴人受有傷害，被上訴人
    之身體及精神受有損害，自不待言。本院參酌上訴人係大學
    畢業，目前擔任牙醫師，每月收入約20萬元，被上訴人則係
    國中畢業，目前從事美髮業，每月收入約5 萬元，以及上訴
    人實際加害情形及被上訴人精神上受損害程度等情狀，認為
    被上訴人請求上訴人賠償精神慰撫金10萬元，核屬適當，並
    無過高之情事。
(三)、綜上所述，上訴人合計應賠償被上訴人100,540元。
五、從而，被上訴人本於侵權行為損害賠償請求權，請求上訴人
    賠償100,540 元，及自93年8 月8 日即起訴狀繕本送達翌日
    起至清償日止，按週年利率5%計算之利息部分，為有理由，
    應予准許。原審判決上訴人如數給付，並依職權宣告假執行
    ，於法並無不合。上訴意旨指摘原判決不當，求予廢棄改判
    ，為無理由，應予駁回。
六、據上論結：本件上訴為無理由，依民事訴訟法第436 條之1
    第3 項、第449 條第1 項、第78條，判決如主文。
中　　華　　民　　國　　96　　年　　1 　　月　　31　　日
                  民事第三庭    審判長法官　朱耀平
                                法　    官　陳映如
                                法　    官　邱育佩
以上正本證明與原本無異
本件不得上訴。
中　　華　　民　　國　　96　　年　　1 　　月　　31　　日
                                書記官　王苑琦
